臺灣桃園地方法院民事判決　　　　　　　99年度訴字第1162號
原　　　告　蔡明樺
被　　　告　彭小紋
上列當事人間請求損害賠償事件，於民國100 年4 月7 日辯論終
結，本院判決如下：
    主  文
原告之訴駁回。
訴訟費用由原告負擔。
    事實及理由
一、按訴狀送達後，原告不得將原訴變更或追加他訴，但請求之
    基礎事實同一、擴張或減縮應受判決事項之聲明者，不在此
    限，民事訴訟法第255 條第1 項第2 款、第3 款定有明文。
    又按原告於判決確定前，得撤回訴之全部或一部。但被告已
    為本案之言詞辯論者，應得其同意。訴之撤回，被告於期日
    到場，未為同意與否之表示者，自該期日起；其未於期日到
    場或係以書狀撤回者，自前項筆錄或撤回書狀送達之日起，
    10日內未提出異議者，視為同意撤回，民事訴訟法第262 條
    第1 、3 項定有明文。查原告歷次聲明主張如下：
  (一)本件原告起訴時聲明為：1.被告應給付原告新台幣（下同）
    63 ,619 元，及自起訴狀繕本送達之翌日起至清償日止按年
    息20％計算之利息，並另給付原告100,000 元精神慰撫金；
    2.被告應於原告父親蔡文道、母親辜燕鵻、原告長女蔡甄玲
    、次女蔡甄庭、長子蔡念拯及被告父親彭阿木、母親吳碧琴
    面前親自向原告承認錯誤並公開道歉，並書面做成悔過書親
    自遞交原告簽收。（見本院卷第4 頁）
  (二)嗣原告於民國100 年3 月7 日以民事準備書狀(一)變更上開聲
    明為：1.被告應返還原告163,619 元，及自起訴狀繕本送達
    之翌日起至清償日止按年息20％計算之利息；2.被告應返還
    原告17,100元，及自起訴狀繕本送達之翌日起至清償日止按
    年息6 ％計算之利息。並撤回上開起訴聲明第2 項部分，而
    被告未依民事訴訟法第262 條規定，於收受民事準備書狀(一)
    後10日內提出異議，視為同意撤回。（見本院卷第52、89頁
    ）
  (三)嗣原告於100 年4 月7 日本院言詞辯論期日，以言詞變更上
    開聲明第1 項之請求數額為63,619元、遲延利息則變更為以
    年息5 ％計算；並撤回上開聲明第2 項部分，而被告於該期
    日到場，未依民事訴訟法第262 條規定，自該期日起10日內
    提出異議，視為同意撤回。（見本院卷第92頁）
  (四)經核原告上開聲明之變更，係屬擴張或減縮應受判決事項之
    聲明且其請求之基礎事實同一，按諸首揭規定要無不合，應
    予准許。
二、原告主張：兩造原共同任職於貝登堡實業股份有限公司（下
    稱貝登堡公司），由原告擔任董事長兼總經理，被告則擔任
    補習班班主任，又貝登堡公司曾公告禁止同仁於公司內部從
    事直銷事業，而兩造雖係夫妻，亦仍應遵守公司相關規定。
    詎被告於98年2 月起即未經原告授權，擅自冒用原告之信用
    卡以從事其於美商美安股份有限公司台灣分公司（下稱美安
    公司）之直銷事業，總計冒用消費達63,619元。為此，爰依
    不當得利之法律規定提起本件訴訟。並聲明：被告應給付原
    告63,619元，及自起訴狀繕本送達之翌日起至清償日止按年
    息5 ％計算之利息。
三、被告則以：被告否認冒用原告之信用卡，被告當初加入美安
    公司之直銷事業時曾得到原告口頭同意，並提供卡號及授權
    碼，況原告如未曾同意被告使用其信用卡消費，則其於收到
    信用卡帳單時即應會表示異議，惟原告當時均未表示任何意
    見，綜此，足見原告確有授權同意被告使用其信用卡消費。
    並聲明：原告之訴駁回。
四、兩造不爭執之事實：被告曾將原告所有之台北富邦銀行信用
    卡號提供予美安公司，作為經營直銷事業之用，並於98年3
    月至8 月間以上開信用卡消費共計63,619元。此部分事實並
    有原告信用卡帳單、美安公司回函在卷可稽（見本院卷第6-
    10頁、第75-85 頁）。
五、原告另主張：被告未經其同意，冒用其信用卡消費，受有不
    當得利等語，則為被告所否認，並以上開情詞置辯。經查：
    上開原告之信用卡帳單寄送地址位於桃園縣平鎮市○○路67
    號，當時是公司所在地址，公司的人收了信用卡帳單後，會
    堆在伊辦公室門口，帳單都是繳最低應繳金額，沒有設定自
    動轉帳，帳單上的金融卡帳號是伊的，是伊去繳款的等情，
    業據原告自認無訛（見本院卷第42頁），倘被告確實未經原
    告同意冒用信用卡，為免事跡敗露，自必設法攔截信用卡帳
    單，或變更帳單地址，不使原告得知冒用之事，然被告顯然
    並未採取任何措施，致上開信用卡帳單如常送達原告，長達
    數月之久，被告之舉已與一般冒用者之常情有違；又觀諸上
    開信用卡帳單，除98年6 月有2 筆於其他單位之消費外，其
    餘98年3 、4 、5 、7 、8 月均僅有於美安公司消費之款項
    ，並無與其他消費混淆之虞，原告於取得上開信用卡帳單後
    對於該卡用於美安公司之消費自屬知之甚詳，原告陳稱其繳
    款時未看明細，直至99年4 、5 月間才知道被告盜用云云，
    顯非屬實，不可採信，而原告連續數月明知其信用卡用於美
    安公司消費，均未反應有何信用卡遭盜用之情形，反如數繳
    款，堪認原告對於此部分消費均已承認其效力，原告主張被
    告係冒用其信用卡云云，自屬無據。至於原告提出兩造所任
    職公司之函文及客服電話錄音，以證明原告禁止公司員工兼
    任副業及被告於電話中承認原告曾叫被告不要做直銷等情，
    惟原告於公司縱有不得兼職之規定，以原、被告間之夫妻關
    係難認全無例外，且原告究係何時表示反對被告經營直銷事
    業，並無從證實，是否一併解除其授權，更不能認定，是此
    部分證據均不足以推翻上開認定，併此敘明。
六、原告既同意被告使用其信用卡消費，被告取得此部分消費之
    利益即非無法律上之原因，從而，原告基於不當得利之法律
    關係請求被告返還刷卡金額63,619元及法定遲延利息，為無
    理由，應予駁回。
七、本件事證已臻明確，兩造其餘攻擊防禦方法及舉證，核於判
    決之基礎及結果無影響，無庸一一論列，附此敘明。
六、訴訟費用裁判之依據：民事訴訟法第78條。
中    華    民    國    100    年    4    月    19    日
                  民事第二庭    法  官  袁雪華
以上正本係照原本作成。
如對本判決上訴，須於判決送達後二十日內向本院提出上訴狀。
如委任律師提起上訴者，應一併繳納上訴審裁判費。
中    華    民    國    100    年    4    月    19    日
                                書記官  劉霜潔